臺灣新北地方法院刑事判決
110年度金訴字第834號
公  訴  人  臺灣新北地方檢察署檢察官
被      告  馬炳信

                    籍設新北市○○區○○路00號（新北○○○○○○○○）

上列被告因違反洗錢防制法等案件，經檢察官提起公訴（110年
度偵字第32841號）暨移送併辦（臺灣桃園地方檢察署110年度偵
緝字第1991號、臺灣新北地方檢察署110年度偵字第26371、3333
9、47502號、同署111年度偵字第9626號），被告於本院準備程
序中就被訴事實為有罪之陳述，經告知簡式審判程序之旨，並聽
取當事人之意見後，經本院合議庭裁定由受命法官獨任進行簡式
審判程序，判決如下：
    主  文
馬炳信幫助犯洗錢防制法第十四條第一項之洗錢罪，累犯，處有
期徒刑肆月，併科罰金新臺幣壹萬元，罰金如易服勞役，以新臺
幣壹仟元折算壹日。
　　事  實
一、馬炳信明知將金融機構帳戶資料交給他人使用，常被利用為
    與財產有關之犯罪工具，而得預見他人利用其所提供之金融
    機構帳戶實行詐欺或其他財產犯罪，並可預見提領他人匯入
    其所提供金融帳戶內之來路不明款項後，再轉交與第三人之
    舉，極可能係他人收取詐欺所得款項，以掩飾詐欺所得去向
    、所在，竟仍不違本意，基於幫助詐欺取財、洗錢之不確定
    犯意，於民國110年3月17日16時30分前某時，將其所申辦之
    台新商業銀行帳號000-00000000000000號帳戶（下稱本案帳
    戶）之提款卡、存摺，交予不詳詐欺集團成員「許立二」使
    用，並告知對方密碼。嗣該不詳詐欺集團成員遂基於意圖為
    自己不法所有之詐欺取財及掩飾或隱匿詐欺取財所得來源及
    去向之洗錢犯意，於附表一所示時間，以附表一所示方式詐
    欺如附表一所示之人，使附表一所示之人陷於錯誤，匯款如
    附表一所示之金額至本案帳戶後，旋遭提領，而以此方式掩
    飾或隱匿犯罪所得來源及去向。
二、案經王晟合訴由桃園市政府警察局桃園分局報告臺灣新北地
    方檢察署檢察官偵查起訴暨彭振臺告訴及桃園市政府警察局
    中壢分局報告臺灣桃園地方檢察署、新北市政府警察局中和
    第二分局報告及黃秋樺訴由桃園市政府警察局桃園分局報告
    臺灣臺北地方檢察署陳請臺灣高等檢察署檢察長令轉臺灣新
    北地方檢察署移送併辦。
    理  由
一、按除被告所犯為死刑、無期徒刑、最輕本刑為3年以上有期
    徒刑之罪或高等法院管轄第一審案件者外，於第一次審判期
    日前之準備程序進行中，被告先就被訴事實為有罪之陳述時
    ，審判長得告知被告簡式審判程序之旨，並聽取當事人、代
    理人、辯護人及輔佐人之意見後，裁定進行簡式審判程序，
    刑事訴訟法第273條之1第1項定有明文。查本件被告馬炳信
    所犯係死刑、無期徒刑、最輕本刑為3年以上有期徒刑以外
    之罪，其於本院準備程序就被訴事實為有罪之陳述（見本院
    卷第102頁），經法官告知簡式審判程序之旨，並聽取公訴
    人、被告之意見後，本院合議庭認宜進行簡式審判程序，爰
    依上揭規定裁定由受命法官獨任進行簡式審判程序。又本案
    證據之調查，依刑事訴訟法第273條之2規定，自不受同法第
    159條第1項、第161條之2、第161條之3、第163條之1及第16
    4條至第170條規定之限制，依法均具證據能力，合先敘明。
二、上揭事實業據被告於本院準備程序及審理時均認罪（見本院
    卷第102、208頁），並經證人即告訴人王晟合、彭振臺、林
    熊韓萱、羅得嘉、莊雯茵、黃秋樺分別於警詢時指證明確（
    見偵32841卷第53至54頁、偵25320卷第87至93頁、偵26371
    卷第7至9頁、偵33339卷第85至88、91頁、偵47502卷第27至
    29頁、偵21123卷第7至9頁），並有台新國際商業銀行股份
    有限公司110年6月2日台新作文字第11009840號函暨所附本
    案帳戶之客戶資料及交易明細1份在卷可憑（見偵32841卷第
    141至151頁），復有附表一「證據資料」欄所示事證附卷可
    稽，足認被告前揭任意性自白與事實相符，堪足採信。是本
    案事證明確，被告犯行洵堪認定，應依法論科。
三、論罪科刑：
　㈠按提供金融帳戶之行為人主觀上認識該帳戶可能作為對方收
    受、提領特定犯罪所得使用，對方提領後會產生遮斷金流以
    逃避國家追訴、處罰之效果，仍基於幫助之犯意，提供該帳
    戶之提款卡及密碼，以利洗錢之實行，應論以一般洗錢罪之
    幫助犯（最高法院108年度台上大字第3101號裁定意旨可供
    參照）。查本案被告主觀上可預見其所提供之帳戶可能作為
    對方收受、取得特定犯罪所得使用，並因此遮斷金流而逃避
    追緝，仍交付帳戶供使用容任結果之發生，具不確定之幫助
    詐欺取財及洗錢之故意，是核被告所為，係犯刑法第30條第
    1項前段、第339條第1項之幫助詐欺取財罪，及刑法第30條
    第1項前段、洗錢防制法第14條第1項之幫助一般洗錢罪。
　㈡被告所犯幫助詐欺取財、幫助一般洗錢罪，為想像競合犯，
    應依刑法第55條規定從一重之幫助一般洗錢罪處斷。
　㈢按司法院釋字第775 號解釋，依解釋文及理由之意旨，係指
    構成累犯者，不分情節，一律加重最低本刑，於不符合刑法
    第59條所定要件之情形下，致生行為人所受之刑罰超過其所
    應負擔罪責之個案，不符罪刑相當原則、比例原則。於此範
    圍內，在修正前，為避免發生上述罪刑不相當之情形，法院
    就該個案應裁量是否加重最低本刑；依此，該解釋係指個案
    應量處最低法定刑、又無法適用刑法第59條在內減輕規定之
    情形，法院應依此解釋意旨裁量不予加重最低本刑（最高法
    院108年度台上字第338號判決意旨參照）。又依上開司法院
    釋字第775號解釋，係就刑法第47條第1項限期有關機關於該
    解釋公布之日起2年內（即110年2月22日前）應予修正，然
    並未宣告刑法第47條第1項倘未於2年內修正即失其效力，是
    本案裁判時，刑法第47條第1項既仍屬有效之法律，本院自
    應依上開解釋文意旨，就本案被告有構成累犯者，裁量是否
    依刑法第47條第1項加重其最低本刑，附此敘明。查被告前
    有如附表二所示經法院科刑判決之前案紀錄，有臺灣高等法
    院被告前案紀錄表在卷足憑。是被告於執行完畢後5年內故
    意再犯本案有期徒刑以上之罪而為累犯，審酌司法院大法官
    釋字第775號解釋意旨，本案被告所涉犯行，並無上開情事
    ，且依刑法第47條第1項規定加重其最低本刑尚不至於發生
    罪刑不相當之情形，應依刑法第47條第1之規定加重其刑。
　㈣被告幫助他人犯罪，為幫助犯，爰依刑法第30條第2項規定按
    正犯之刑減輕之。又被告於本院準備程序及審理時就幫助洗
    錢犯行自白不諱，應依洗錢防制法第16條第2項規定，減輕
    其刑，並與前開加重、減輕事由先加後遞減之。
　㈤另臺灣桃園地方檢察署110年度偵緝字第1991號、臺灣新北地
    方檢察署110年度偵字第26371、33339、47502號、同署111
    年度偵字第9626號移送併辦意旨書所示被告為幫助詐欺及幫
    助洗錢犯行部分，與本案被告如附表編號1所示犯行，均係
    被告於同一時間內交付同一本案帳戶予「許立二」，核屬犯
    罪事實同一，本院自得併予審究。
　㈥爰審酌被告可預見任意提供個人專屬性極高之金融帳戶資料
    予他人，將間接助長詐騙集團詐騙他人財產犯罪，造成告訴
    人受有金錢損失，竟漠視該危害發生之可能性，率然提供本
    案帳戶之提款卡及密碼予他人，危害交易秩序與社會治安，
    所為實有不該，應予非難；另考量被告犯後坦承犯行，業與
    附表一編號1所示告訴人調解成立，有本院111年度司刑移調
    字第189號調解筆錄1紙在卷可憑，而就其餘告訴人部分則尚
    未調解以賠償損害之犯後態度及犯罪所生損害；佐以被告並
    未實際參與詐欺取財犯行之犯罪參與程度，再考量被告於本
    院審理時自承最高學歷為國中肄業之智識程度，目前從事工
    地零工，每月收入約新臺幣（下同）1萬多元，未婚、無子
    女，目前無需要扶養之親屬或家人之家庭狀況及經濟情形等
    一切情狀，量處如主文所示之刑，及就併科罰金部分，諭知
    易服勞役之折算標準，以資懲儆。
四、末查，依卷內事證尚無證據證明被告確有從該不詳詐欺集團
    成員處實際獲取犯罪所得或自告訴人遭詐得之財物中分得任
    何財產上利益，是就此部分自無從宣告沒收，附此敘明。
據上論斷，應依刑事訴訟法第273 條之1 第1項、第299條第1項
前段，判決如主文。
本案經檢察官陳玟瑾提起公訴及檢察官黃育仁、謝承勳、洪榮甫
移送併辦，檢察官顏汝羽到庭執行職務。
中　　華　　民　　國　　111 　年　　4 　　月　　28　　日
                  刑事第七庭  法  官  白承育 
上列正本證明與原本無異。
如不服本判決，應於判決送達後20日內敘明上訴理由，向本院提
出上訴狀 (應附繕本) ，上訴於臺灣高等法院。其未敘述上訴理
由者，應於上訴期間屆滿後20日內向本院補提理由書「切勿逕送
上級法院」。
                              書記官  馬韻凱
中　　華　　民　　國　　111 　年　　5 　　月　　4 　　日
附錄本案論罪科刑法條全文：
中華民國刑法第339條
意圖為自己或第三人不法之所有，以詐術使人將本人或第三人之
物交付者，處5年以下有期徒刑、拘役或科或併科50萬元以下罰
金。以前項方法得財產上不法之利益或使第三人得之者，亦同。
前二項之未遂犯罰之。
洗錢防制法第2條
本法所稱洗錢，指下列行為：
一、意圖掩飾或隱匿特定犯罪所得來源，或使他人逃避刑事追訴
    ，而移轉或變更特定犯罪所得。
二、掩飾或隱匿特定犯罪所得之本質、來源、去向、所在、所有
    權、處分權或其他權益者。
三、收受、持有或使用他人之特定犯罪所得。
洗錢防制法第14條
有第二條各款所列洗錢行為者，處7年以下有期徒刑，併科新臺
幣5百萬元以下罰金。
前項之未遂犯罰之。
前二項情形，不得科以超過其特定犯罪所定最重本刑之刑。
附表一（金額均為新臺幣）：
 編號 犯罪事實      證據資料  備註  告訴人 詐騙方式及時間 匯款時間 匯款金額 匯入帳戶   1 王晟合 不詳詐欺集團成員於110年2月間以LINE向王晟合佯稱可透過「利富娛樂城」投資賺錢，致王晟合陷於錯誤，遂依指示匯款如右列所示。 110年3月17日16時30分許、同日16時48分許。 1萬元、3萬元（共計4萬元）。 台新商業銀行帳號00000000000000號帳。 玉山銀行帳戶交易明細查詢、郵局帳戶交易明細、王晟合與「AcesofGambling王牌在手」之Line對話紀錄各1份（見偵32841卷第65至67、81、85至118頁）。 臺灣新北地方檢察署檢察官110年度偵字第32841號起訴書。 2 彭振臺 不詳詐欺集團成員於110年2月27日向彭振臺佯稱可透過破解線上娛樂城程式之方式賺錢，致彭振臺陷於錯誤，遂依指示匯款如右列所示。 110年3月17日15時51分許、52分許。 5萬元、4萬元（共計9萬元）。 同上。 網路銀行轉帳交易明細、彭振臺與詐騙集團之Line對話紀錄擷圖各1份（見偵25320卷第119、121至123頁）。 臺灣桃園地方檢察署檢察官110年度偵緝字第1991號移送併辦意旨書。 3 林熊韓萱 不詳詐欺集團成員110年3月間向林熊韓萱佯稱可投資博弈網站獲利，致林熊韓萱陷於錯誤，遂依指示匯款如右列所示。 110年3月17日15時16分許。 15萬元。 同上。 匯款簡訊通知、「WIX」投資平台網頁連結、林熊韓萱與詐騙集團、「VIP4群管Tyson」之Line對話紀錄擷圖、博弈網站之操作頁面擷圖各1份（見偵26371卷第17、28至31、33頁）。 臺灣新北地方檢察署檢察官110年度偵字第26371、33339、47502號移送併辦意旨書。 4 羅得嘉 不詳詐欺集團成員於110年2月23日以社群軟體Instagram與羅得嘉聯繫，並佯稱可投資獲利，致羅得嘉陷於錯誤，遂依指示匯款如右列所示。 110年3月16日22時3分許。 5萬元。 同上。 羅得嘉與「Yuan」、「Althea」之Messenger、Line對話紀錄擷圖、網路銀行轉帳交易明細、ATM匯款交易明細各1份（見偵33339卷第93至106、107至111頁）。 同上。 5 莊雯茵 不詳詐欺集團成員於社群軟體Instagram刊登投資廣告，適莊雯茵於110年3月10日見該廣告後便以Line聯繫，不詳詐欺集團成員便向其佯稱可投資博弈網站獲利，致莊雯茵陷於錯誤，遂依指示匯款如右列所示。 110年3月17日15時46分許、47分許。 5萬元、5萬元（共計10萬元）。 同上。 莊雯茵與「George」、「Hunter」、「RS科技團隊」之Line對話紀錄擷圖、網路銀行轉帳交易明細、ATM匯款交易明細各1份（見偵47502卷第31至39、61至83頁） 同上。 6 黃秋樺 不詳詐欺集團成員於110年3月16日22時53分前某時，以通訊軟體Line暱稱「聯合好運」、「Fun88娛樂城」向黃秋樺佯稱可投資博弈網站獲利，致黃秋樺陷於錯誤，遂依指示匯款如右列所示。 110年3月16日22時53分許。 5萬元。 同上。 黃秋樺與「聯合好運」、「Fun88娛樂城」之Line對話紀錄擷圖、「Fun88娛樂城」之網站頁面擷圖、網路銀行轉帳交易明細各1份（見偵21123卷第59、61頁）。 臺灣新北地方檢察署檢察官111年度偵字第9626號移送併辦意旨書。 
附表二：
編號 前案紀錄 執行情形 1 因違反毒品危害防制條例案件，經本院以105年度簡字第4293號判決判處有期徒刑4月確定。 經本院以106年度聲字第3732號裁定應執行有期徒刑1年8月確定（下稱甲案）。 2 因違反毒品危害防制條例案件，經臺灣臺北地方法院以105年度審訴字第606號判決判處9月，上訴臺灣高等法院，於106年2月3日以105年度上訴字第3144號判決上訴駁回確定。  3 因違反毒品危害防制條例案件，經本院以105年度簡字第5087號判決判處有期徒刑4月確定。  4 因違反毒品危害防制條例案件，經本院以106年度審簡字第629號判決判處有期徒刑6月確定。  5 因違反毒品危害防制條例案件，經本院以106年度審簡字第345號判決判處有期徒刑4月確定。 經本院以106年度聲字第4188號裁定應執行有期徒刑7月確定（下稱乙案）。 6 因違反毒品危害防制條例案件，經本院以106年度簡字第4028號判決判處有期徒刑6月確定。  上開甲、乙案接續執行，於108年1月3日縮短刑期假釋出監並付保護管束，至108年2月20日假釋期滿未經撤銷，視為執行完畢。